# 合并将子公司盈余公积抵消掉的原理是什么？请教陈版

提问人：maxiao83 时间：2014-01-16 20:04:05
合并报表的时候，抵消掉子公司的所有者权益，其中自然也就抵消了子公司的“盈余公积”，那么这个盈余公积被抵消后，跑到了合并报表的什么科目中了，是“未分配利润”中么？ 原理是怎样的？ 同一控制下企业合并，合并日编制资产负债表的时候，我记得说是以母公司“资本公积-股本溢价”为限恢复原按持股比例享有的留存收益部分，为何此处却又要将留存收益的“盈余公积”抵消掉呢？

回答人：chenyiwei
1 、如果该子公司是通过非同一控制下合并被纳入合并报表范围的，则其自购买日后累积的盈余公积中归属母公司的份额反映在合并资产负债表的“未分配利润”中；如果是通过设立或者同一控制下企业合并被纳入合并报表范围的，则其全部盈余公积中归属母公司的份额反映在合并资产负债表的“未分配利润”中。产生这种情况的原因与合并报表过程中习惯上的模拟权益法有关，因为对子公司模拟权益法时只模拟了投资收益（转入未分配利润），但没有模拟同步计提盈余公积，所以把长期股权投资和子公司净资产抵销后，子公司的盈余公积就被抵销了，由模拟权益法中形成的未分配利润替代。 2 、这是目前准则规定存在漏洞的地方。不过因为合并报表主体并非公司法人，其股东权益明细按照公司法规定的口径的分类不像个别报表那样具有实际意义，所以实际操作中不会产生重大的不利后果。

提问人：maxiao83 时间：2014-01-17 08:49:07
非常感谢陈版！ 实际操作中，子公司所有的“盈余公积”都是直接在抵消子公司权益的时候全部抵消没了吧，不论是同一控制还是非同一控制形成的吧？ 是不是这样的？ 还是存在疑问。

回答人：chenyiwei
是这样的。在实务中，合并报表层面和母公司个别报表层面的盈余公积基本上是一致的。

提问人：wfyzn0000 时间：2014-09-06 10:42:53
但去年的注会考试 会计综合题第三题 在抵消长投的时候 又把子公司的提取盈余公积给恢复了。 具体分录是： 借：投资收益 少数股东权益 未分配利润-年初 贷：提取盈余公积 未分配利润-年末 但是他恢复的部分仅限于模拟权益法确认的利润变动的那部分的10%。 不解，求教。 原来简单的合并报表，全资子公司资本公积过到合并报表资本公积，盈余公积转到未分配利润，长投和股本的差也转未分配利润，貌似不行了。

回答人：chenyiwei
子公司盈余公积的恢复在合并报表编制时并不是根本性的大问题，没有必要纠结于此。合并报表层面“归属母公司股东的权益”按法律规定口径的分类本来就没有很大的意义。